【裁判字號】    98,訴,100
【裁判日期】    980722
【裁判案由】    強盜等
【裁判全文】
臺灣板橋地方法院刑事判決               98年度訴字第100號
公  訴  人  臺灣板橋地方法院檢察署檢察官
被      告  戊○○
                    （另案於台灣宜蘭監獄執行中）
指定辯護人  吳文升律師
上列被告因強盜等案件，經檢察官提起公訴（97年度偵字第1439
8號、第15078號），本院判決如下：
    主  文
戊○○犯如附表各編號所示之罪，均累犯，主文及刑度各如附表
各編號所示；應執行有期徒刑肆年。
    事  實
一、戊○○前於民國92年間因違反毒品危害防制條例案件，經本
    院以92年度簡字第2431號判處有期徒刑6 月確定，於93年3
    月25日易科罰金執行完畢；復於93年間因違反毒品危害防制
    條例案件，經本院以93年度訴字第1898號判處有期徒刑10月
    確定，再於94年間因違反毒品危害防制條例案件，經本院以
    94年度訴字第1303號判處有期徒刑10月確定，經送執行，於
    95年9 月8 日假釋出監，付保護管束，並於95年12月17日縮
    刑假釋期滿，未經撤銷假釋，其未執行之刑，以已執行論。
    猶不知悔改，為下列行為：
  (一)意圖為自己不法之所有，基於收受贓物之犯意，明知姓名年
    籍不詳、綽號「阿清」之成年男子所騎乘之車號210-BMT 號
    重型機車為來路不明之贓車（該機車為丙○○所有，於96年
    10月13日19時許，在臺北縣樹林市○○路87號前遭竊），竟
    於96年10月下旬間某日，在臺北縣樹林市○○路○ 段218 號
    住處，向「阿清」收受上開機車，作為犯案工具使用。
  (二)意圖為自己不法所有之犯意，於96年10月1 日15時許，在臺
    北縣樹林市○○路203 巷之1 號前，徒手竊取辛○○（起訴
    書誤載為翻瑞芳）所有之車號ILH-235 號重型機車車牌1 面
    ，得手後將之裝於上開向「阿清」收受之機車上面，作為逃
    避警方查緝用。
  (三)意圖為自己不法所有之犯意，於96年12月30日14時許，騎乘
    上開機車後懸掛ILH-235 號車牌，至臺北縣永和市○○路29
    2 巷13弄口，趁乙○○不及防備之際，徒手奪取乙○○所有
    之藍色曼谷包1 只（內有身分證、健保卡、駕照、行照、土
    地銀行金融卡各1 張、信用卡2 張及現金新臺幣【下同】3,
    000 元、手機1 支、環球購物中心禮卷500 元《起訴書漏列
    手機1 支、環球購物中心禮卷500 元》），得手後騎車加速
    逃逸。
  (四)意圖為自己不法所有之犯意，於97年1 月6 日18時5 分許，
    騎乘上開機車後懸掛車號ILH-235 號車牌，至臺北縣新莊市
    ○○○路88巷6 號前，趁丁○不及防備之際，徒手奪取丁○
    所有之手提包1 只（內有筆記型電腦1 臺、手機1 支、現金
    1,500 元、國泰世華銀行信用卡3 張、渣打銀行信用卡1 張
    、國泰世華、華南、郵局、上海商業銀行金融卡各1 張、駕
    照、身分證各1 張、手機1 支），得手後騎車加速逃逸。
  (五)意圖為自己不法所有之犯意，於97年2 月13日14時37分許，
    騎乘上開機車後懸掛ILH-235 號車牌，至臺北縣永和市○○
    路26巷與永和路2 段231 巷口，趁甲○○不及防備，奪取甲○○所有之皮包1 只（內有現金3,000 元、身分證2 張《起
    訴書誤載為1 張》、信用卡、提款卡各3 張、手機1 支），
    得手後騎車加速逃逸。
  (六)意圖為自己不法所有之犯意，於97年3 月7 日17時許（起訴
    書誤載為7 時17分許），騎乘上開機車後懸掛車號ILH-235
    號車牌，至臺北縣永和市○○路421 巷5 弄23號前，趁壬○○猝不及防，奪取壬○○所有之咖啡色皮包1 只（內有身分
    證及健保卡各1 張、上海銀行信用卡1 張、土地銀行提款卡
    1 張、現金4 千元、LG牌手機1 支、化妝品及鑰匙），得手
    後騎車加速逃逸。
  (七)意圖為自己不法所有之犯意，於97年3 月8 日14時28分許，
    騎乘上開機車後懸掛車號ILH-235 號車牌，至臺北縣板橋市
    ○○路266 巷2 弄25號前，趁庚○○不及防備之際，奪取庚○○手提袋1 只（內有現金8,000 元，人民幣200 元、港幣
    200 元），庚○○見狀，基於本能反應而抓緊手提袋之帶子
    不放，並跟著戊○○所騎乘之機車一起跑，跑了6 到10步後
    即因機車車速較快無法追上，鬆手後自然作用力而跌倒致受
    有左手擦裂傷2 ×2 公分併前臂挫傷及橈骨骨折及右膝擦裂
    傷3 ×3 公分等傷害，戊○○得手後即騎車逃逸。
  (八)意圖為自己不法所有之犯意，於97年3 月12日14時15分許（
    起訴書誤載為40分許），騎乘上開機車後懸掛車號ILH-235
    號車牌，至臺北縣板橋市○○路129 巷8 號前，趁己○○猝
    不及防，搶奪己○○所有之手提包1 只（內有身分證2 張、
    鑰匙1 串、新光及遠東銀行信用卡各1 張、合作金庫提款卡
    1 張及現金2 千元、MOTO手機1 支《起訴書誤載為NOKIA 手
    機1 支》） ，得手後騎車加速逃逸。
二、案經潘瑞芳、庚○○訴請臺北縣政府警察局板橋分局暨永和
    分局報告臺灣板橋地方法院檢察署檢察官偵查起訴。
    理  由
壹、證據能力部分：
一、證人即被害人丙○○、辛○○、乙○○、丁○、甲○○、壬○○、庚○○及己○○於警詢時所為之證述，被告、辯護人
    均於本院審理時陳明無意見或實在且均未於本院言詞辯論終
    結前聲明異議，依刑事訴訟法第159 條之5 第2 項、第1 項
    規定，視為同意作為證據，且經本院審酌前開證人之證述，
    核無非出於自由意願而為陳述或遭違法取證及顯有不可信之
    情況，應認其等警詢筆錄作成之情況均屬適當，應均有證據
    能力。
二、依刑事訴訟法第198 條、第208 條規定，所謂鑑定乃指於刑
    事訴訟程序中為取得證據資料而由檢察官或法官指定具有特
    別知識經驗之鑑定人、學校、機關或團體，就特定之事物，
    以其專業知識加以分析、實驗而作判斷，以為偵查或審判之
    參考。從而，不論鑑定人或鑑定機關、學校、團體，由檢察
    官或法官視具體個案之需要而選任，其所為之鑑定即具有證
    據能力，此乃同法第159 條第1 項之「除法律有規定者外」
    之傳聞法則例外規定。是內政部警政署刑事警察局97年4 月
    14日刑紋字第0970047162號指紋鑑驗書（附於台灣板橋地方
    法院檢察署97年偵字第第15078 號卷第13-16 頁），依上開
    說明，具有證據能力。
三、錄影帶翻拍照片、現場查獲照片：
    按錄影翻拍照片係屬機械性記錄特徵，也就是認識對象的是
    錄影照相鏡頭，透過鏡頭形成的畫面映寫入膠卷，然後還原
    於照相膠紙上，不含有人的供述要素，現實情形與作為傳達
    結果，在內容上的一致性是透過機械的正確性來加以保障，
    在錄影照相中，並不存在人對現實情形的知覺、記憶，在表
    現時經常可能發生的錯誤（如知覺的不準確、記憶隨時間推
    移而發生的變化），故屬於非供述證據。易言之，本案翻拍
    照片部分，乃警方依機械之方式所留存之影像，並非供述證
    據，無傳聞法則適用，且對「被告搶奪」之待證事實，具有
    相當之關聯性，自有證據能力。
四、本件檢察官、被告及辯護人對於以下援引之證據，均不爭執
    其證據能力，且均得作為本案證據，經本院審酌結果，認為
    下列所採之證據，並無違法取證或證據力有明顯偏低情形，
    以資為證據，並無不當，是徵諸刑事訴訟法第159 條之5 規
    定本旨，本案經調查之證據，均應認為有證據能力。
貳、實體部分：
一、訊據被告戊○○於本院審理坦承上揭犯罪事實，並核與證人
    即被害人辛○○所證機車車牌遭竊及被害人乙○○、丁○、
    甲○○、壬○○、庚○○及己○○證述皮包遭搶等節均相符
    合，而被告搶奪時所騎乘之機車，係證人丙○○遭竊之機車
    之情，亦據證人即被害人丙○○證述明確在卷，此外，復有
    搜索扣押筆錄、扣押物品目錄表、現場查獲照片、監視錄影
    設備翻拍畫面、贓物認領保管單、內政部警政署刑事警察局
    97年4 月14日刑紋字第0970047162號指紋鑑驗書1 紙附卷可
    資佐證，足認被告前揭自白與事實相符，應堪採信。綜上，
    本件事證明確，被告犯行洵堪認定，應依法論科。
二、核被告所為，就事實欄一編號(一)部分，係犯刑法第349 條第
    1 項之收受贓物罪，就事實欄一編號(二)部分，係犯同法第32
    0 條第1 項之普通竊盜罪，就事實欄一編號(三)至(八)部分，則
    係犯同法第325 條第1 項之普通搶奪罪。檢察官起訴書雖認
    事實欄一編號(七)部分，被告為脫免逮捕及防護贓物，明知庚○○業已用力抓住上開手提包阻止其離開，若其不停車仍繼
    續行駛而拖行庚○○，可預見庚○○勢必會因而受傷，而其
    發生並不違背其本意，仍騎乘上開機車加速繼續往前行駛拖
    行庚○○，致庚○○受有左手擦裂傷2 ×2 公分併前臂挫傷
    及橈骨骨折及右膝擦裂傷3 ×3 公分等傷害，庚○○因不能
    抗拒，始將手提袋放手，被告得手後即騎車逃逸，所為係犯
    刑法第329 條之準強盜罪云云。訊據被告堅決否認有何準強
    盜犯行，辯稱：我搶奪時除了拉被害人皮包的帶子外，並無
    其他額外動作，被害人受傷是因為自己跌倒而受傷，並非我
    對被害人施強暴脅迫，搶奪時間短暫應無從認定有額外之防
    護贓物之行為等語。按刑法第329 條規定「竊盜或搶奪，因
    防護贓物、脫免逮捕或湮滅罪證，而當場施以強暴脅迫者，
    以強盜論」，其中所謂強暴，係指直接或間接對於人之身體
    施以暴力，壓制被害人之抗拒，或使被害人處於不能抗拒之
    狀態而言。故施以強暴脅迫，應指行竊或行搶者因防護贓物
    等原因，而對被害人或逮捕者施以積極之強暴、脅迫等攻擊
    行為，以阻止被害人、逮捕者之取贓、逮捕或蒐證等行動；
    如僅係消極的扭動、掙脫、拉扯等舉止，雖亦可能影響前述
    取贓、逮捕或蒐證等之舉動，惟其不法之內涵顯尚不足以與
    強盜罪之不法內涵等量齊觀，故應不足以認為構成準強盜罪
    （最高法院98年度台上字第2835號判決、臺灣高等法院96年
    度上訴4080號判決參照）。經查：證人庚○○於遭搶奪後確
    受有傷害，固有其所提出之台北縣立醫院診斷證明書1 紙在
    卷可稽，惟證人庚○○於本院審理時證稱：被告當時騎機車
    從我背後過來，就一下搶了，抓住我的包包的帶子，我發現
    後便抓著我包包的帶子不放，跟著機車一起跑，跑了應該有
    6 到10步，因為太快了，沒辦法就跌倒，手就鬆了，被告就
    跑了，被告除了拉包包的帶子以外並無其他動作，我是因為
    跌倒才受傷等語歷歷（見本院卷第82頁至83頁）。依證人庚○○所證，被告僅是拉皮包的帶子，並無其他動作或攻擊行
    為，顯見被告所為確僅係搶奪行為中拉扯的動作，應無疑義
    ，再依證人所自承：跟著被告跑6 到10步，因被告太快追不
    上，跌倒手就鬆了之情，則被告顯亦無拖行被害人之行為，
    洵屬無疑，被告所辯上情應堪採信。是被告其「拉扯」僅係
    為了搶奪皮包，並非搶奪行為完成後防護贓物、脫免逮捕之
    行為，至為明確，揆諸上揭說明意旨，被告之行為尚難以準
    強盜罪相繩。檢察官認被告涉犯刑法第329 條之準強盜罪，
    尚有未洽，惟基本之犯罪事實相同，爰依法變更起訴法條，
    併予敘明。被告所犯上開八罪，犯意各別行為互殊，應予分
    論併罰。被告前於92年間因違反毒品危害防制條例案件，經
    本院以92年度簡字第2431號判處有期徒刑6 月確定，於93年
    3 月25日易科罰金執行完畢；復於93年間因違反毒品危害防
    制條例案件，經本院以93年度訴字第1898號判處有期徒刑10
    月確定，再於94年間因違反毒品危害防制條例案件，經本院
    以94年度訴字第1303號判處有期徒刑10月確定，經送執行，
    於95年9 月8 日假釋出監，付保護管束，於95年12月17日縮
    刑假釋期滿，未經撤銷假釋，視為執行完畢等情，有卷附被
    告前案紀錄表可按，其於有期徒刑執行完畢後，五年內故意
    再犯本八件有期徒刑以上之罪，為累犯，均應依法加重其刑
    。爰審酌被告前有施用毒品案件之犯罪紀錄，有前案紀錄表
    在卷可參，素行不良，其年輕力壯不思以正當途徑賺取生活
    所需，以騎乘機車隨機行搶在巷弄中行走婦女之方式掠奪財
    物，又於近5 個月內即犯下本案8 件犯行，對社會治安影響
    甚鉅，惡性甚為重大，惟犯後坦承犯行，態度良好等一切情
    狀，量處如附表所示之刑，並定其應執行之刑。
三、扣案之POLO灰色外套及背心，雖係被告所有，然係被告日常
    穿著之衣物，與搶奪行為無關，自無宣告沒收之必要，併此
    敘明。
據上論斷，應依刑事訴訟法第299 條第1 項前段、第300 條，刑
法第320 條第1 項、第325 條第1 項、第349 條第1 項、第47條
第1 項、第51條第5 款，刑法施行法第1 條之1 ，判決如主文。
本案經檢察官賴建如到庭執行職務。
中    華    民    國    98    年    7     月    22    日
                  刑事第三庭  審判長法  官  樊季康
                                    法  官  王綽光
                                    法  官  徐子涵
上列正本證明與原本無異。
如不服本判決，應於判決送達後10日內敘明上訴理由，向本院提
出上訴狀 (應附繕本) ，上訴於臺灣高等法院。其未敘述上訴理
由者，應於上訴期間屆滿後20日內向本院補提理由書「切勿逕送
上級法院」。
                                    書記官  張桐嘉
中    華    民    國    98    年    7     月    23    日
 附錄本案所犯法條全文：
 中華民國刑法第320條
 （普通竊盜罪、竊佔罪）
 意圖為自己或第三人不法之所有，而竊取他人之動產者，為竊盜
 罪，處5年以下有期徒刑、拘役或 5 百元以下罰金。
 意圖為自己或第三人不法之利益，而竊佔他人之不動產者，依前
 項之規定處斷。
 前二項之未遂犯罰之。
 中華民國刑法第325條
 （普通搶奪罪）
 意圖為自己或第三人不法之所有，而搶奪他人之動產者，處6月
 以上5年以下有期徒刑。
 因而致人於死者，處無期徒刑或7年以上有期徒刑，致重傷者，
 處3年以上10年以下有期徒刑。
 第 1 項之未遂犯罰之。
 中華民國刑法第349條
 （普通贓物罪）
 收受贓物者，處3年以下有期徒刑、拘役或5百元以下罰金。搬運
 、寄藏、故買贓物或為牙保者，處5年以下有期徒刑、拘役或科
 或併科1千元以下罰金。
 因贓物變得之財物，以贓物論。
    附表：
┌──┬────────┬───────────────────────┐
│編號│犯罪事實內容    │  主                                      文  │
├──┼────────┼───────────────────────┤
│ 一 │事實欄一(一)所示│楊紹隆收受贓物，累犯，處有期徒刑參月。        │
│    │                │                                              │
├──┼────────┼───────────────────────┤
│ 二 │事實欄一(二)所示│楊紹隆竊盜，累犯，處有期徒刑參月。            │
│    │                │                                              │
├──┼────────┼───────────────────────┤
│ 三 │事實欄一(三)所示│楊紹隆意圖為自己不法之所有，而搶奪他人之動產，│
│    │                │累犯，處有期徒刑柒月。                        │
├──┼────────┼───────────────────────┤
│ 四 │事實欄一(四)所示│楊紹隆意圖為自己不法之所有，而搶奪他人之動產，│
│    │                │累犯，處有期徒刑柒月。                        │
├──┼────────┼───────────────────────┤
│ 五 │事實欄一(五)所示│楊紹隆意圖為自己不法之所有，而搶奪他人之動產，│
│    │                │累犯，處有期徒柒月。                          │
├──┼────────┼───────────────────────┤
│ 六 │事實欄一(六)所示│楊紹隆意圖為自己不法之所有，而搶奪他人之動產，│
│    │                │累犯，處有期徒柒月。                          │
├──┼────────┼───────────────────────┤
│ 七 │事實欄一(七)所示│楊紹隆意圖為自己不法之所有，而搶奪他人之動產，│
│    │                │累犯，處有期徒刑拾月。                        │
├──┼────────┼───────────────────────┤
│ 八 │事實欄一(八)所示│楊紹隆意圖為自己不法之所有，而搶奪他人之動產，│
│    │                │累犯，處有期徒刑柒月。                        │
└──┴────────┴───────────────────────┘


司法院資訊處製作；財團法人民間司法改革基金會備份。
